臺灣高雄地方法院刑事判決　　　　　 100年度審訴緝字第79號
公　訴　人　臺灣高雄地方法院檢察署檢察官
被　　　告　周愛國
上列被告因妨害兵役案件，經檢察官提起公訴（99年度偵緝字第
1220號），嗣因被告就被訴事實為有罪之陳述，經本院告知簡式
審判程序之旨，並聽取被告與公訴人之意見後，合議庭裁定由受
命法官獨任進行簡式審判程序，判決如下：
    主  文
周愛國犯妨害兵役治罪條例第五條第五款之妨害臨時召集罪，累
犯，處有期徒刑伍月，如易科罰金，以銀元參佰元即新臺幣玖佰
元折算壹日。
    事  實
一、周愛國前於民國77年間，因殺人未遂、毀損、恐嚇等案件，
    經本院以77年度訴字第6513號判處有期徒刑6 年、4 月、2
    月，應執行有期徒刑6 年5 月，經臺灣高等法院臺南分院以
    77年度上訴字第1925號、最高法院以78年度台上字第967 號
    駁回上訴確定，復經裁定減刑，於81年5 月15日縮短刑期假
    釋出監並付保護管束，嗣經撤銷假釋入監執行殘刑10月13日
    ，於85年2 月1 日縮刑期滿執行完畢。又因麻藥案件經臺灣
    臺北地方法院以86年度易字第1600號判處有期徒刑4 月確定
    ，及因軍法逃亡案件，經判處有期徒刑1 年6 月確定，嗣經
    裁定應執行刑有期徒刑1 年8 月，於87年7 月10日假釋出監
    並付保護管束，於87年9 月4 日保護管束期滿，假釋未經撤
    銷執行完畢。詎其猶不知悔改，明知其係高雄市團管區司令
    部海軍明德班編號回臨1 之1 號臨時召集二兵應召員，經高
    雄市團管區司令部核發臨時召集令，指定其應於民國87年12
    月16日，前往高雄縣鳳山市工協新村海軍明德班部隊報到，
    嗣於87年12月1 日晚上9 時20分許，由其胞姐周素娟至高雄
    縣政府警察局（現改制為高雄市政府警察局）前鎮分局復興
    派出所代為簽收臨時召集令，並於同年12月2 日晚間8 時許
    轉交予周愛國收受。詎其於收受上開臨時召集令後，明知應
    受召集，竟屆期未按時前往報到，而無故逾入營期限2 日。
二、案經臺南師管區司令部函送臺灣高雄地方法院檢察署檢察官
    偵查起訴。
    理  由
一、本件被告周愛國所犯係死刑、無期徒刑、最輕本刑為3 年以
    上有期徒刑以外之罪，其於準備程序中就被訴事實為有罪之
    陳述，經本院告知簡式審判程序之旨，並聽取公訴人及被告
    意見後，本院合議庭裁定由受命法官獨任進行簡式審判程序
    ，合先敘明。
二、訊據被告對上揭犯罪事實坦承不諱，核與證人即其胞姐周素
    娟於警詢時，及證人即其姐夫喻建平於偵查中之證述相符（
    見偵二卷第4 頁、第22至23頁），並有高雄市團管區臨時召
    集令受領回執1 紙在卷可稽（見偵二卷第3 頁），足見被告
    之任意性自白與事實相符，得為認定犯罪之依據。從而，本
    件事證明確，被告上開犯行堪以認定，應依法論科。
三、按行為後法律有變更者，適用行為時之法律；但行為後之法
    律有利於行為人者，適用最有利於行為人之法律，修正後刑
    法第2 條第1 項定有明文。經查：
  (一)本件被告行為後，妨害兵役治罪條例業於91年6 月26日修正
    公布，並於同年月28日生效，原妨害兵役治罪條例第6 條第
    5 款之規定，於修正後移列至同條例第5 條第5 款，修正前
    後之該罪構成要件雖無不同，惟修正後之妨害兵役治罪條例
    第5 條第5 款規定，意圖避免臨時召集，而應受召集，無故
    逾入營期限二日者，係處5 年以下有期徒刑，與修正前第6
    條第5 款規定，處6 月以上、5 年以下有期徒刑，經比較新
    舊法之結果，以新法較有利於被告，自應適用修正後妨害兵
    役治罪條例之規定。
  (二)又被告行為後，刑法亦於94年2 月2 日修正公布，並自95年
    7 月1 日施行，應依刑法第2 條第1 項規定，為新舊法比較
    。按修正前刑法第41條第1 項前段原規定：「犯最重本刑為
    5 年以下有期徒刑以下之刑之罪，而受6 個月以下有期徒刑
    或拘役之宣告，因身體、教育、職業、家庭之關係或其他正
    當事由，執行顯有困難者，得以1 元以上3 元以下折算一日
    ，易科罰金。」，且被告行為時之易科罰金折算標準，依修
    正前罰金罰鍰提高標準條例第2 條前段之規定，本係就其原
    定數額提高為100 倍折算1 日，故被告行為時之易科罰金折
    算標準乃以銀元3 百元折算1 日，經折算後應以新臺幣9 百
    元折算為1 日。惟修正後刑法第41條第1 項前段則改以：「
    犯最重本刑為5 年以下有期徒刑以下之刑之罪，而受6 個月
    以下有期徒刑或拘役之宣告者，得以新臺幣1 千元、2 千元
    或3千 元折算一日，易科罰金。」，乃就易科罰金之折算標
    準予以提高。從而比較修正前、後所定之易科罰金折算標準
    ，當以修正前規定較有利於被告。
四、核被告所為，係犯妨害兵役治罪條例第5 條第5 款之妨害臨
    時召集罪。被告有如事實欄所載，受有期徒刑執行完畢之事
    實，有臺灣高等法院被告前案紀錄表各1 份在卷可稽，其受
    徒刑之執行完畢，5 年以內故意再犯本件有期徒刑以上之罪
    ，無論依修正前刑法第47條或修正後第47條第1 項之規定，
    均構成累犯，無有利或不利之情形，依最高法院97年度第2
    次刑事庭會議決議意旨，無庸為新舊法之比較，自應依修正
    後刑法第47條第1 項規定加重其刑。爰審酌被告明知有受臨
    時召集之義務，竟於收受臨時召集令後，逾期未向應到單位
    報到，妨害國家徵兵之順暢及兵役之有效管理，行為實有不
    該，惟念及被告於本院審理時終能坦承犯行，態度尚可，並
    考量被告於偵查中及本院審理時均係經通緝到案，逃亡期間
    甚長，及其犯罪動機、目的、所生危害，暨其自稱國中畢業
    、家庭經濟狀況勉持、入監執行前從事營造商建築工作、月
    收入約新臺幣4 萬多元、尚有1 名子女需撫養等一切情狀（
    本院審訴緝卷第64頁），量處如主文所示之刑，併諭知如主
    文所示易科罰金之折算標準，以示懲儆。又被告犯罪時間雖
    在96年4 月24日以前，惟中華民國96年罪犯減刑條例第5 條
    規定：「本條例施行前，經通緝而未於中華民國96年12月31
    日以前自動歸案接受偵查、審判或執行者，不得依本條例減
    刑。」，而被告先後於88年12月30日、94年4 月12日經臺灣
    高雄地方法院檢察署分別以高雄地檢88年雄檢銅生緝字4563
    號、94年雄檢博偵生緝字1756號發布通緝，嗣於99年5 月19
    日始為警緝獲歸案，此有臺灣高等法院通緝記錄表及臺北縣
    政府警察局板橋分局通緝案件移送書各1 份附卷可查，其既
    未於96年12月31日以前自動歸案接受偵查，揆諸前揭說明，
    自不得予以減刑，附此敘明。
據上論斷，應依刑事訴訟法第299 條第1 項前段、第273 條之1
第1 項，妨害兵役治罪條例第5 條第5 款，刑法第2 條第1 項前
段、第11條前段、第47條第1 項，修正前刑法第41條第1 項前段
，廢止前罰金罰鍰提高標準條例第2 條，現行法規所定貨幣單位
折算新臺幣條例第2 條，判決如主文。
本案經檢察官王兆琳到庭執行職務。
中    華    民    國    100   年    7     月    14    日
                      刑事第十庭      法  官  周佳佩
以上正本證明與原本無異。
如不服本判決應於收受判決後10日內向本院提出上訴書狀，並應
敘述具體理由。其未敘述上訴理由者，應於上訴期間屆滿後20日
內向本院補提理由書（均須按他造當事人之人數附繕本) 「切勿
逕送上級法院」。
中    華    民    國    100   年    7     月    14    日
                                      書記官  李承悌
附錄本案論罪科刑法條：
妨害兵役治罪條例第5 條第5 款
意圖避免動員召集或臨時召集，而有下列行為之一者，處5 年以
下有期徒刑：
五、應受召集，無故逾入營期限二日者。